臺灣雲林地方法院民事裁定
110年度司繼字第19號
聲  請  人  鍾竹簧律師即被繼承人林佑膳之遺產管理人

上聲請人因擔任林佑膳之遺產管理人，聲請核定報酬，本院裁定
如下：
    主  文
聲請人任被繼承人林佑膳之遺產管理人之報酬酌定為新臺幣貳萬
陸仟元。
聲請程序費用由被繼承人林佑膳之遺產負擔。
    理  由
一、本件聲請意旨略以：聲請人經鈞院109 年度繼字第809 號民
    事裁定選任為被繼承人林佑膳之遺產管理人，其所遺如附表
    所示之不動產，經本院109 年度司執字第42429 號清償債務
    強制執行事件，先後於民國110 年8 月4 日、110 年8 月25
    日通知拍定在案，拍定金額合計為新臺幣5,565,999 元，爰
    依民法第1183條規定，聲請酌定擔任本件被繼承人遺產管理
    人之報酬等語。
二、按遺產管理人得請求報酬，其數額由法院按其與被繼承人之
    關係、管理事務之繁簡及其他情形，就遺產酌定之，必要時
    ，得命聲請人先為墊付；親屬會議不能召開或召開有困難時
    ，依法應經親屬會議處理之事項，由有召集權人聲請法院處
    理之；親屬會議經召開而不為或不能決議時，亦同，民法第
    1183條、第1132條第2 項分別定有明文。次按聲請法院處理
    關於酌定遺產管理人報酬事件係應經親屬會議處理之事件，
    專屬被繼承人住所地法院管轄；法院就前條第5 項所定事件
    所為裁定時，得調查遺產管理人所為遺產管理事務之繁簡及
    被繼承人之財產收益狀況，家事事件法第181 條第5 項第7 
    款、第182 條亦有明定。故法院選任之遺產管理人得聲請法
    院酌定其報酬，惟本案並無親屬會議可資酌定報酬數額，是
    遺產管理人自得向被繼承人住所地之法院聲請酌定遺產報酬
    。另就報酬數額部分，財政部雖頒訂「代管無人承認繼承遺
    產作業要點」作為請求遺產管理報酬之依據，惟查該作業要
    點僅為行政規則，並無拘束本院之效力，本院仍應本於獨立
    確信之判斷，自行認定事實、適用法律。又遺產報酬金額為
    法院職權審酌事項，不受當事人聲明之拘束，故就不准許之
    部分，毋庸另為駁回之諭知，先行說明。
三、經查：
  ㈠聲請人之上開主張，業據其提出本院民事執行處函、財政部
    中區國稅局遺產稅免稅證明書、財政部中區國稅局雲林分局
    移文單、財政部中區國稅局函、本院民事執行處通知、行政
    執行陳報狀、雲林縣稅務局虎尾分局函、本院民事執行處查
    封登記函、民事公示催告請狀、遺產清冊、財政部中區國稅
    局遺產稅免稅證明書等件影本為證，並經本院依職權向調閱
    本院109 年度繼字第589 號拋棄繼承、109 年度繼字第809 
     號選任遺產管理人、110 年度司家催字第7 號公示催告、1
    09 年度司執字第42429 號清償債務強制執行等卷宗核閱屬
    實。準此，聲請人本於遺產管理人之地位，聲請本院酌定報
    酬，洵屬有據。
  ㈡本院審酌：被繼承人遺有如附表所示之遺產，聲請人自就任
    被繼承人之遺產管理人後，已進行如申報遺產稅、聲請公示
    催告、登記為遺產管理人、編制遺產清冊、收受文件送達、
    提出行政執行陳報狀等之職務內容。綜上，本院考量聲請人
    已進行之遺產管理工作尚稱單純，且管理時間僅年餘，被繼
    承人所遺之不動產均已受強制執行拍定，後續事務處理所需
    時間之久暫、耗費人力之程度及債權人受償權利之保障等一
    切情狀，是認本件核予遺產管理人之報酬以26,000元，尚屬
    適當。　　
四、末按遺產管理人就遺產之管理，如為全體執行債權人之共同
    利益，而有費用支出，得準用強制執行法第29條第2 項後段
    之規定，視其支出費用之性質，列為執行必要費用而優先受
    償（臺灣高等法院暨所屬法院94年法律座談會民事執行類提
    案第17號研討結果參照）。本件聲請人就任被繼承人之遺產
    管理人後，除其遺產管理報酬依前揭法條規定，應由法院酌
    定外，其後若有另行代墊之公示催告聲請費用、登報費用等
    費用，聲請人自可檢具相關證據，由遺產中支出，或於執行
    程序中列為執行必要費用而優先受償，無庸由本院予以確定
    ，附此敘明。
五、爰裁定如主文。
六、如對本裁定抗告，須於裁定送達後10日之不變期間內，向本
    院提出抗告狀，並繳納抗告費新臺幣1,000 元。
中　　華　　民　　國　　110 　年　　10　　月　　20　　日
                    家事法庭  司法事務官　陳崇漢
以上正本係照原本作成
如對本裁定抗告須於裁定送達後10日內向本院提出抗告狀
中　　華　　民　　國　　110 　年　　10　　月　　21　　日
                              書  記  官　鄭景徽
附表：
編號 遺產坐落 面積（平方公尺） 權利範圍 拍定價額 1 雲林縣○○鄉○○段000地號土地 1220.96 1/24 236,000元 2 雲林縣○○鄉○○段000地號土地 270.23 1/24 216,000元 3 雲林縣○○鄉○○段000地號土地 106.30 全部 3,301,999元 4 雲林縣○○鄉○○段00○號建物 即門牌號碼雲林縣○○鄉○○00號 一層：64.77 二層：64.77 屋頂突出物：11.31 合計：140.85 全部 1,612,000元 5 雲林縣○○鄉○○段00○號建物 即門牌號碼雲林縣○○鄉○○00號之未辦理保存登記增建部分 一層：18.36 二層：18.36 屋頂突出物：18.36 合計：55.08 全部 200,000元